【裁判字號】    98,交抗,1455
【裁判日期】    980731
【裁判案由】    違反道路交通管理處罰條例
【裁判全文】
臺灣高等法院交通事件裁定            98年度交抗字第1455號
抗  告  人
即受處分人  甲○○
上列抗告人因違反道路交通管理處罰條例案件，不服臺灣宜蘭地
方法院，中華民國98年5月11日所為裁定（98年度交聲更字第5號
），提起抗告，本院裁定如下：
    主  文
抗告駁回。
    理  由
一、本件原裁定以：本件異議人即受處分人甲○○於民國97年6
    月4日晚間9時12分許，騎乘車牌號碼NP2-830號機車，沿宜
    蘭縣蘇澳鎮○○街行駛，於行經宜蘭縣蘇澳鎮○○路與興泰
    街路口時，其行進方向之燈光號誌係禁止通行之紅燈號誌，
    竟紅燈右轉，為宜蘭縣政府警察局交通警察隊攔停，以受處
    分人有違反道路交通管理處罰條例第53條第2項規定之行為
    製單舉發。嗣受處分人未於舉發通知單上所載應到案日期前
    向原處分機關提出申訴，原處分機關乃於97年10月7日依道
    路交通管理處罰條例第53條第2項及第63條第1項（漏載第3
    款）及違反道路交通管理事件統一裁罰標準表之規定裁處罰
    鍰新臺幣1,200元並記違規點數3點。受處分人矢口否認其有
    紅燈右轉之違規行為，辯稱：伊不知道有沒有紅燈右轉，請
    員警拿出證據云云。經查受處分人於上開時地騎乘機車有未
    依號誌紅燈右轉之違規行為，業經證人即當日值勤員警乙○
    ○○到庭結證稱：「當時我跟我們隊長一起值勤，地點在宜
    蘭縣蘇澳鎮○○街與蘇港路口，異議人是從興泰街右轉往蘇
    港路的方向行駛，當時蘇港路方向的號誌是綠燈，所以興泰
    街是紅燈，異議人是紅燈右轉」等語（見原審98年度交聲更
    字第5號卷第12頁）明確，且證人張良當日亦有錄影、錄音
    採證，此有錄影、錄音光碟附卷可參，而上開錄影光碟經原
    審當庭勘驗之結果，可知本件受處分人所騎乘之機車，確有
    於蘇港路燈光號誌為綠燈（即興泰街燈光號誌為紅燈）時，
    由興泰街紅燈右轉進入蘇港路等情無誤，此亦有勘驗筆錄附
    卷可考（見原審98年度交聲更字第5號卷第12頁勘驗筆錄、
    97年度交聲字第321號卷第21頁），核與證人張良所為證述
    之情節相符，再以證人張良為親眼目睹之證人，其到庭具結
    作證，與受處分人並無怨隙，自無自陷於偽證罪之追訴而構
    詞誣賴受處分人之理，綜上，自堪認證人張良所為之證述核
    與事實相符而堪採認，受處分人空言否認有違規之行為，不
    足為據。從而，本件受處分人確有於有燈光號誌管制之交岔
    路口紅燈右轉之違規行為事證明確，原處分機關依道路交通
    管理處罰條例第53條第2項、第63條第1項第3款及違反道路
    交通管理事件統一裁罰標準表規定裁處受處分人罰鍰1,200
    元並予記違規點數3點，核無違誤，受處分人之異議為無理
    由，應予駁回。
二、抗告人抗告意旨略以：抗告人被攔停時證人即舉發警員並未
    告知抗告人違規之原因，而光碟無法證明抗告人有違規，燈
    號設定是警方之作為，所以不能單以警員之證詞為證據，又
    警員所提出之錄音有部分被消音沒有抗告人所說「我犯什麼
    錯」的聲音和證人張良所說的「上面會處理」的聲音等。
三、按汽（機）車駕駛人行經有燈光號誌管制之交岔路口紅燈右
    轉者，處新臺幣（下同）600元以上1,800元以下罰鍰，道路
    交通管理處罰條例第53條第2項及同條例第3條第8款定有明
    文，且汽（機）車駕駛人駕駛汽車違反道路交通管理處罰條
    例第53條規定者，除應依該條所規定之罰鍰處罰外，並予記
    違規點數3點，同條例第63條第1項第3款亦有明文。查受處
    分人於上開時地騎乘機車有未依號誌紅燈右轉之違規行為，
    業經證人即當日值勤員警乙○○○到庭結證稱：「當時我跟
    我們隊長一起值勤，地點在宜蘭縣蘇澳鎮○○街與蘇港路口
    ，異議人是從興泰街右轉往蘇港路的方向行駛，當時蘇港路
    方向的號誌是綠燈，所以興泰街是紅燈，異議人是紅燈右轉
    」等語明確（見原審98年度交聲更字第5號卷第12頁），並
    有證人張良繪製之現場圖附卷可稽（見97年度交聲字第321
    號卷第17頁），觀諸證人張良所言就燈號情形、執勤所處位
    置、抗告人行駛路徑及紅燈右轉過程等情節詳述具體明確，
    且證人張良繪製其值勤所站立之位置觀之，證人張良所處之
    攔檢處，其間並未有何障礙物阻擋，對於抗告人行駛方向之
    號誌變換自可清楚見聞無誤，況證人張良對抗告人行駛路徑
    ，基於其對交通違規取締受有專門訓練，對路上用路權人之
    動態路線當更有所注意，應能明確掌握，是證人張良對於抗
    告人紅燈右轉之違規行為，而應無誤認或錯認之虞。又證人
    張良當日亦有錄影、錄音採證，此有錄影、錄音光碟附卷可
    參，而上開錄影光碟經原審當庭勘驗之結果，可知本件受處
    分人所騎乘之機車，確有於蘇港路燈光號誌為綠燈（即興泰
    街燈光號誌為紅燈）時，由興泰街紅燈右轉進入蘇港路等情
    無誤，此亦有勘驗筆錄附卷可考（見原審98年度交聲更字第
    5號卷第12頁勘驗筆錄、97年度交聲字第321號卷第21頁），
    亦明確顯示違規事實，並無疑義，而本件執勤警員即證人張
    良舉發提出相關證據以供調查，經查亦無任何證據足資證明
    警員有捏造事實違法取締之情事，則執勤警員本其維護交通
    秩序、安全職責所為之舉發，與事實相符，其證述應堪採信
    ，抗告人上開所辯顯屬無稽，殊無可信。再汽車駕駛人有闖
    紅燈之行為當場不能或不宜攔截製單舉發者，得逕行舉發，
    道路交通管理處罰條例第7條之2第1項第1款定有明文，是若
    無證據足資證明執勤員警之舉發有誤或有捏造事實違法取締
    之情事，執勤警員本其維護交通秩序、安全職責所為之依法
    舉發，自應受到合法、正確之推定。本件並無任何積極證據
    足以證明該執勤員警之舉發係屬虛偽，或使人足信該名員警
    有何不可採之品性證據或前科證據存在，抗告人亦未提出該
    名執勤員警之舉發確屬不實之相關證據以供調查，尚難僅憑
    抗告人之片面指述遽認本件有濫行取締之情事，則執勤員警
    本其維護交通秩序安全職責所為之依法舉發，自應受到合法
    正確之推定。況證人張良為宜蘭縣政府警察局蘇澳分局交通
    分隊警員，與抗告人間素昧謀面又無怨懟，實無甘冒刑法上
    刑度為七年以下有期徒刑之偽證罪責，故為編織不實舉發之
    原因及理由存在。且考量交通違規行為又多屬迅速、稍縱即
    逝及不可回復等特性，舉發機關或原處分機關若能提出更多
    之法定證據方法，例如人證、書證、物證等證據資料以供司
    法審查之交通法庭加以判斷該交通違規行為之存否，自屬允
    當，惟若因前述交通違規行為特性而無法提供更多相關之書
    證、物證時，則舉發員警於司法審查之訴訟程序上立於證人
    之地位而證述其當時親身目擊及見聞之交通違規行為經過，
    亦屬於法定證據方法之一之人證證述，於法亦不有違，至於
    舉發員警立於證人之地位所為之證述是否可採，此乃交通法
    庭依經驗及論理法則判斷其證明力為何而得否採擇之心證層
    次，斷不可以舉發員警作為證人之所述，因不可能反於其先
    前所為舉發或遽謂其有績效壓力或獎金激勵而認均不可採，
    並進而全盤否定其立於證人地位所為之陳述。是衡以證人張
    良上揭證述有關抗告人違規之情節與其所提出本件違規現場
    錄影光碟而經原審勘驗結果相關內容一節相符，準此，自足
    認證人張良上揭證述確屬可採。至抗告人指摘錄音光碟部分
    被消音云云，然此與抗告人是否確有紅燈右轉之違規行為無
    涉，仍無由解免抗告人違規責任。本件抗告人違規事實明確
    ，原審因認原處分機關分別依道路交通管理處罰條例第53條
    第2項、第63條第1項第3款及違反道路交通管理事件統一裁
    罰標準表規定裁處受處分人罰鍰1, 200元並予記違規點數3
    點，核無違誤，而駁回抗告人於原審之異議，揆諸前揭之規
    定，並無不當，抗告人之抗告為無理由，應予駁回。
四、依道路交通管理處罰條例第89條，道路交通案件處理辦法第
    26條，刑事訴訟法第412條裁定如主文。
中    華    民    國    98    年    7     月    31    日
                  刑事第九庭  審判長法  官  陳貽男
                                    法  官  周盈文
                                    法  官  許宗和
以上正本證明與原本無異。
不得再抗告。
                                    書記官  林淑貞
中    華    民    國    98    年    8    月      5    日


司法院資訊處製作；財團法人民間司法改革基金會備份。
